臺灣雲林地方法院民事裁定　　　　　　　 100年度抗字第39號
抗　告　人　許麗蓉
代　理　人　林原毅
相　對　人　陳盈利
上列抗告人與相對人間聲請拍賣抵押物事件，抗告人不服中華民
國100 年10月26日本院司法事務官所為處分（100 年度司拍字第
120 號），提起抗告，本院裁定如下：
    主  文
抗告駁回。
程序費用新臺幣壹仟元由抗告人負擔。
    理  由
一、按抵押權人於債權已屆清償期而未受清償者，得聲請法院拍
    賣抵押物，就其賣得價金而受清償。上開規定，並為最高限
    額抵押權所準用，民法第873 條、第881 條之17分別定有明
    文。次按抵押權人聲請拍賣抵押物，在一般抵押，因必先有
    被擔保之債權存在，而後抵押權始得成立，故祇須抵押權已
    經登記，且登記之債權已屆清償期而未受清償，法院即應准
    許之。惟最高限額抵押，抵押權成立時，可不必先有債權存
    在，縱經登記抵押權，因未登記已有被擔保之債權存在，如
    債務人或抵押人否認先已有債權存在，或於抵押權成立後，
    曾有債權發生，而從抵押權人提出之其他文件為形式上之審
    查，又不能明瞭是否有債權存在時，法院自無由准許拍賣抵
    押物（最高法院71年台抗字第306 號判例可資參照）。
二、抗告意旨略以：相對人為圓祐工程行負責人，與訴外人王騰
    樟相交甚篤，因其承攬工程所需，習以支票向王騰樟借款，
    王騰樟與聲請人訂立消費借貸契約（下稱系爭契約）時，即
    表明相對人於民國94年7 月8 日起至96年3 月2 日止已積欠
    其新臺幣（下同）552 萬4737元，因相對人陸續還款，尚有
    262 萬4737萬元尚未清償，是王騰樟以其自己及相對人名義
    共同與抗告人簽訂系爭契約，相對人並提供其所有坐落雲林
    縣麥寮鄉○○段0000-0000 地號土地（權利範圍：全部）及
    同段171 建號建物( 門牌號碼為雲林縣麥寮鄉○○路57號)
    ；雲林縣麥寮鄉○○段0000-0000 地號土地（權利範圍：10
    000 分之99）及同段182 建號建物( 門牌號碼為雲林縣麥寮
    鄉○○街22號1 樓之9)之不動產（下稱系爭不動產），作為
    向抗告人借款之擔保，設定最高限額180 萬元之抵押權，擔
    保債權確定期日為99年6 月16日，債務清償日期各別訂明於
    借據內之債權，相對人並提供系爭不動產權狀、印鑑、印鑑
    證明及身分證影本而辦妥系爭最高限額抵押權登記在案，抗
    告人因而匯150 萬元至王騰樟帳戶內，是相對人確知悉且有
    默示之意思由王騰樟代理其與抗告人，三人共同成立系爭契
    約，為此，依據民法表見代理及土地法上公信原則之法律關
    係，請求廢棄原裁定，並准將相對人所有系爭不動產予以拍
    賣等語。
三、經查：依抗告人所提出之抵押權設定契約書及不動產登記謄
    本記載，相對人陳盈利為本件最高限額抵押權之債務人兼設
    定義務人，則本件抵押權所擔保者，自僅限於抗告人對於相
    對人之債權，不及於抗告人對其他人之債權，而抗告人與相
    對人間是否有債權存在，除原處分卷中所提王騰樟為發票人
    ，號碼U0000000號，發票日為98年9 月20日，金額為150 萬
    元之支票影本1 紙外，並無其他事證可資證明。抗告人雖主
    張王騰樟稱相對人積欠其款項，是有共同為債務人之默示，
    並提出王騰樟匯給相對人款項之明細單及本院99年度訴字第
    528 號請求塗銷抵押權登記事件之部分言詞辯論筆錄為據，
    但抗告人所提王騰樟匯款給相對人之明細單，縱認屬實，亦
    無法從形式上認定即為王騰樟與相對人共同向抗告人借款之
    證明，再本院依職權調取99年度訴字第528 號請求塗銷抵押
    權登記事件卷宗，該事件係針對塗銷普通抵押權而涉訟，債
    權人為張穆玲，與抗告人非屬同一人，又與本件設定最高限
    額抵押權相異，難認係同一事件，彼此證據無法相互援引，
    而為抗告人對相對人有債權之證明。且前揭抗告人之主張皆
    屬實體事項，非本件非訟程序所得審究，且由形式觀察，均
    不足證明抗告人對相對人有系爭抵押權所擔保之債權，並屆
    期尚未受償。綜上，本件司法事務官所為之裁定並無違誤，
    抗告意旨指摘原裁定不當，求予廢棄並准拍賣抵押物之聲請
    ，為無理由，應予駁回。
四、爰依非訟事件法第46條、第21條第2 項，民事訴訟法第495
    之1 條、第449 條、第95條、第78條，裁定如主文。
中    華    民    國   100    年    12    月    7    日
                  民事第三庭 審判長 法  官  邱瑞裕
                                    法  官  陳秋如
                                    法  官  何佳蓉
以上正本係照原本作成。
如不服本裁定，僅得於收受本裁定正本送達後10日內，以適用法
規顯有錯誤為理由，向本院提出再抗告狀，（須附繕本一份及繳
納再抗告裁判費新台幣1,000元）。
中    華    民    國  100     年    12    月    7    日
                                    書記官   陳文明